臺灣橋頭地方法院刑事判決　
111年度金簡上字第40號
上  訴  人  臺灣橋頭地方檢察署檢察官
被      告  許喬易


上列上訴人因被告違反洗錢防制法等案件，不服本院111年度金
簡字第42號中華民國111年3月16日刑事簡易判決（聲請簡易判決
處刑案號：110年度偵字第16502號），提起上訴暨移送併辦（11
1年度偵字第7320號），本院管轄之第二審合議庭判決如下：
    主  文
原判決撤銷。
許喬易幫助犯洗錢防制法第十四條第一項之洗錢罪，處有期徒刑
參月，併科罰金新臺幣壹萬元，罰金如易服勞役，以新臺幣壹仟
元折算壹日。
    事  實
一、許喬易可預見金融帳戶係個人理財重要工具及財產信用重要
    表徵，且詐欺集團或其他不法人士經常蒐集利用第三人申設
    之金融帳戶，誘騙被害人以匯款或轉帳方式交付金錢，藉此
    獲取不法利益，如任意提供金融帳戶予不詳他人，極可能供
    作財產犯罪使用，又提供金融帳戶提款卡及密碼予他人，該
    帳戶可能作為收受及提領犯罪所得使用，他人提領後即產生
    遮斷資金流動軌跡以逃避國家追訴、處罰之效果，猶基於容
    任該等結果發生亦不違背本意之幫助詐欺取財及幫助洗錢不
    確定故意，於民國110年10月7日某時，在高雄市○○區○○○路0
    號統一超商新舍東門市，將其所申設臺灣銀行股份有限公司
    帳號000000000000號帳戶（下稱臺銀帳戶）之提款卡及密碼
    （以下合稱臺銀帳戶資料）以每月新臺幣（下同）30,000元
    出租予姓名年籍不詳之成年人。該人暨所屬詐欺集團（下稱
    前開集團）取得臺銀帳戶資料後，即推由該集團不詳成員分
    別以附表所示方式詐騙賴雅嵐等人致陷於錯誤交付各編號所
    示款項，旋為該集團成員持提款卡提領，藉此造成金流斷點
    ，使國家無從追查該等犯罪所得之去向及所在，而掩飾或隱
    匿該等犯罪所得。嗣賴雅嵐等人察覺有異，始報警查獲上情
    。
二、案經賴雅嵐訴由雲林縣警察局虎尾分局（下稱虎尾分局）報
    請臺灣橋頭地方檢察署（下稱橋頭地檢署）檢察官偵查後聲
    請簡易判決處刑，及林育琪訴由新北市政府警察局蘆洲分局
    報請同署檢察官移送併辦。
    理  由
壹、程序部分
一、被告經合法傳喚，無正當之理由不到庭者，得不待其陳述，
    逕行判決，刑事訴訟法第371條定有明文。被告許喬易經本
    院依其住所按址送達（金簡上卷第89頁），猶未於審判期日
    遵期到庭，亦未提出相關證明，是其既經合法傳喚無正當理
    由未到庭，依前開規定爰不待其陳述逕行判決。
二、證據能力　　
    被告以外之人於審判外之陳述，雖不符前4條之規定，而經
    當事人於審判程序同意作為證據，法院審酌該言詞陳述或書
    面陳述作成時之情況，認為適當者，亦得為證據；當事人、
    代理人或辯護人於法院調查證據時，知有第159條第1項不得
    為證據之情形，而未於言詞辯論終結前聲明異議者，視為有
    前項之同意，刑事訴訟法第159條之5定有明文。準此，本判
    決所引用各項被告以外之人審判外言詞或書面陳述，性質上
    雖屬傳聞證據，然審酌此等陳述作成時外部情況俱無不當，
    復經檢察官同意有證據能力（金簡上卷第101頁），而被告
    明知同法第159條第1項不得作為證據之情形，猶於準備程序
    同意有證據能力（金簡上卷第74頁），且審判程序未到庭聲
    明異議，嗣經本院依法調查乃認作為證據應屬適當，自得採
    為認定事實之依據。
貳、實體部分
一、認定犯罪事實所憑之證據及理由
　　訊據被告固坦承出租臺銀帳戶資料暨前揭幫助詐欺取財犯行
    ，惟矢口否認幫助洗錢犯行。經查：
　㈠被告將臺銀帳戶資料出租並交付姓名年籍不詳之成年人，其
    後前開集團不詳成員分別以附表所示方式詐騙告訴人賴雅嵐
    等人依指示分別交付各編號款項至臺銀帳戶等情，業經各告
    訴人於警詢證述屬實（警卷第5至10頁，併偵卷第19至23頁
    ），並有臺銀帳戶客戶基本資料、被告LINE對話內容截圖（
    警卷第47、49至53頁）、附表「證據出處」欄所示各該證據
    方法在卷可稽，復據被告坦認不諱（警卷第1至4頁，併偵卷
    第7至17頁，金簡上卷第73頁），是此部分事實均堪認定。
  ㈡刑法第13條第2項規定，行為人對於構成犯罪之事實，預見其
    發生而其發生並不違背其本意者，以故意論。此即為「間接
    故意」或「不確定故意」，其成立要件包括對構成犯罪要件
    事實可能發生之預見，及其發生不違背行為人之本意。經查
    ：
　1.金融帳戶係針對個人身分之社會信用便利資金流通，具有強
    烈屬人性格，提款卡、密碼、網路（行動）銀行帳號及密碼
    攸關個人財產權益保障，專有性更高，且金融帳戶作為個人
    理財工具，申請開設並無任何特殊限制，一般民眾皆可申設
    用以收受他人存（轉、匯）入款項，並持提款卡及密碼或以
    網路（行動）銀行就帳戶內款項進行提領、轉帳等交易，此
    乃眾所週知之事實，殊無使用他人金融帳戶之必要，故難認
    有何正當理由可將金融帳戶資料交予未具密切親誼或信賴關
    係之不相識他人使用，一般人均有妥為保管及防止他人任意
    使用之認知，縱偶因特殊情況須交付他人，亦必深入瞭解對
    方背景、可靠性、用途與合理性，確認無誤方提供使用，始
    符常情，是金融帳戶資料如落入不明人士手中而未闡明正常
    用途，極易被利用為與財產犯罪有關之工具，應為吾人日常
    生活經驗與通常之事理。兼以近來各式詐財手段迭有所聞，
    利用人頭帳戶行騙之事屢見不鮮，詐欺集團以購物付款方式
    設定錯誤、中獎、退稅、親友借款、信用卡款對帳、提款卡
    密碼外洩、疑似遭人盜領存款、招攬投資等事由詐騙被害人
    至金融機構櫃檯匯款或至自動櫃員機依指示操作轉帳至人頭
    帳戶後，詐欺集團成員隨即將之提領或再行轉出之詐騙手法
    ，層出不窮，且經政府多方宣導及媒體反覆傳播，諸如網路
    詐騙、電話詐騙等，多數均係利用他人帳戶作為詐欺所得財
    物匯入及取款以逃避檢警查緝之犯罪工具，是依一般人通常
    智識經驗均詳知向他人收購、租借或以其他緣由、方法取得
    使用金融帳戶，並要求提供提款卡及密碼者，該帳戶可能作
    為他人收受、提領特定犯罪所得使用，提領後並產生遮斷金
    流以逃避國家追訴、處罰之效果，是避免自身金融帳戶被不
    法人士利用為詐財及洗錢工具，應係一般生活易於體察之常
    識。
  2.被告於案發時年滿20歲且為高職畢業，並有工作經驗（金簡
    上卷第73頁），可認具有一般智識及社會生活經驗，依前開
    說明應就謹慎保管個人金融帳戶資料不得任意交予他人使用
    ，暨避免被不法人士利用為詐財或洗錢工具等節知之甚詳。
    又觀諸LINE對話內容截圖所示（警卷第49至53頁），被告確
    認出租帳戶所獲報酬後即率爾寄出臺銀帳戶資料，且自承不
    知對方姓名、住所及工作，亦未查證對方工作地點、所屬公
    司實際經營業務與租用帳戶真實原因，猶任意出租臺銀帳戶
    資料予毫無信賴關係、僅透過LINE洽詢之不詳人士，自無從
    掌控、監督、確保用途正當及事後得以取回，足認主觀上乃
    基於他人利用臺銀帳戶收受、提領特定犯罪所得，提領後並
    遮斷金流使國家無從追查該等犯罪所得去向及所在均無所謂
    之輕忽心態而予提供，顯然容任臺銀帳戶遭人利用實施洗錢
    犯罪亦不違背其本意，主觀上確有幫助洗錢之不確定故意甚
    明，是其空言否認幫助洗錢犯行，顯係卸責之詞，不足憑信
    。
　㈢刑法上之幫助犯，係對於犯罪與正犯有共同之認識，而以幫
    助之意思，對於正犯資以助力，而未參與實施犯罪之行為者
    而言（最高法院88年度台上字第1270號判決要旨參照），如
    未參與實施犯罪構成要件之行為，且係出於幫助之意思提供
    助力，即屬幫助犯，而非共同正犯。又幫助犯之故意，除需
    有認識其行為足以幫助他人實現故意不法構成要件之「幫助
    故意」外，尚需具備幫助他人實現該特定不法構成要件之「
    幫助既遂故意」，惟行為人只要概略認識該特定犯罪不法內
    涵即可，無庸過於瞭解正犯行為細節或具體內容，此即學理
    上所謂幫助犯之「雙重故意」。被告僅提供臺銀帳戶資料，
    使前開集團得持以作為附表所示各告訴人受訛詐後轉帳及提
    領款項所用，尚難遽與直接施詐或提款行為等同視之，從而
    被告既未參與或分擔實施詐欺、洗錢之犯罪構成要件行為，
    亦無從證明與前開集團彼此間有何共同犯意聯絡，是其僅以
    幫助意思參與構成要件以外之行為，而對他人詐欺、洗錢犯
    行資以助力，依法當論以幫助詐欺取財罪及幫助洗錢罪。又
    觀卷內證據亦難認被告對前開集團成員人數等節有所認知，
    抑或該集團果有三人以上共同正犯參與詐欺犯行之情，自未
    可論以幫助犯刑法第339條之4第1項第2款加重詐欺罪，附予
    敘明。
　㈣綜上，本件事證明確，被告犯行洵堪認定，應依法論科。
二、論罪科刑
  ㈠核被告所為，係犯刑法第30條第1項前段、第339條第1項幫助
    詐欺取財罪，及刑法第30條第1項前段、洗錢防制法第14條
    第1項幫助一般洗錢罪。被告以提供臺銀帳戶資料之一行為
    幫助前開集團詐騙附表各告訴人，並隱匿該等告訴人遭詐款
    項之去向，同時觸犯上開二罪名，為想像競合犯，應從一重
    論以幫助一般洗錢罪。
  ㈡橋頭地檢署檢察官上訴後另以111年度偵字第7320號移送併辦
    （附表編號2）部分，核與聲請簡易判決處刑書所載犯罪事
    實有上述裁判上一罪關係，為聲請效力所及而由本院併予審
    究。
　㈢被告係幫助詐欺集團成員實施一般洗錢罪，所犯情節較正犯
    輕微，爰依刑法第30條第2項規定依正犯之刑度減輕其刑。
三、撤銷改判暨量刑之理由
　㈠原審以被告罪證明確而論罪科刑，固非無見。惟查：⑴檢察官
    於提起上訴後方移送本院併辦附表編號2犯罪事實，原判決
    未及審酌尚有未洽；⑵被告上開犯行除構成幫助詐欺取財罪
    外，尚應論以刑法第30條第1項前段、洗錢防制法第14條第1
    項之幫助一般洗錢罪，業如前述，原判決漏未審酌及此，亦
    有未合。準此，檢察官以原判決漏未審酌最高法院108年度
    台上大字第3101號裁定意旨論以幫助一般洗錢罪，顯屬判決
    違背法令提起上訴，為有理由，且原審亦有上述⑴所指不當
    之處，應由本院撤銷改判。
　㈡爰審酌被告恣意提供臺銀帳戶資料予他人，使詐欺集團成員
    得以之實施詐欺取財及洗錢所用，助長犯罪風氣，造成告訴
    人蒙受財產損害，並致詐欺集團成員逃避查緝，掩飾或隱匿
    犯罪所得，破壞金流之透明穩定，對於正常交易安全及社會
    治安均有相當危害，實無可取；惟被告非實際施詐或洗錢之
    人，雖對客觀事實坦認不諱，犯後仍否認幫助一般洗錢犯行
    ，並考量其未實際獲取犯罪所得暨告訴人損害金額；兼衡其
    自陳高中肄業，曾從事冷氣裝修、洗車員及臨時工，現為中
    低收入戶（金簡上卷第73、81頁）等一切情狀，量處如主文
    所示之刑，並諭知罰金易服勞役折算標準。又洗錢防制法第
    14條第1項法定刑係7年以下有期徒刑，與刑法第41條第1項
    所定得易科罰金之要件（最重本刑為5年以下有期徒刑以下
    之刑之罪）未合，是被告縱受6月以下有期徒刑之宣告，仍
    不得諭知易科罰金折算標準，惟依同條第3項規定得易服社
    會勞動，附予敘明。
四、沒收部分
  ㈠被告係將臺銀帳戶資料交付他人，於前開集團成員實行詐欺
    取財及提領詐欺所得款項期間，已就臺銀帳戶內款項無事實
    上管領權，且未實際參與移轉、變更、掩飾、隱匿之洗錢行
    為，或取得財物或財產上利益，難認告訴人交付款項為被告
    犯幫助一般洗錢罪之犯罪所得，自不應適用洗錢防制法第18
    條第1項前段規定宣告沒收。
　㈡本件卷證尚未足積極證明被告因提供臺銀帳戶資料獲有報酬
    或因而免除債務，自無從認定其實際獲有犯罪所得；又臺銀
    帳戶資料固為被告所有且供本案犯罪使用，然臺銀帳戶已列
    為警示帳戶，詐欺集團成員無從再利用作為詐欺取財工具，
    客觀財產價值亦屬低微，且可重新申請補發，俱欠缺沒收之
    刑法上重要性，均不予宣告沒收（追徵）。
據上論斷，應依刑事訴訟法第455條之1第1項、第3項、第369條
第1項前段、第364條、第371條、第299條第1項前段，判決如主
文。
本案經檢察官黃淑妤聲請簡易判決處刑暨移送併辦，檢察官陳登
燦到庭執行職務。
中　　華　　民　　國　　111 　年　　10　　月　　14　　日
                  刑事第二庭    審判長法  官  黃右萱
                                      法  官  楊凱婷
　　　　　　　　　　　　　　　　　　　法　官  方佳蓮
以上正本證明與原本無異。
不得上訴。
中　　華　　民　　國　　111 　年　　10　　月　　18　　日
                                      書記官  林品宗
附錄本判決論罪科刑法條：
刑法第30條
幫助他人實行犯罪行為者，為幫助犯。雖他人不知幫助之情者，
亦同。
幫助犯之處罰，得按正犯之刑減輕之。
刑法第339條第1項
意圖為自己或第三人不法之所有，以詐術使人將本人或第三人之
物交付者，處5年以下有期徒刑、拘役或科或併科50萬元以下罰
金。
洗錢防制法第14條第1項
有第2條各款所列洗錢行為者，處7年以下有期徒刑，併科新臺幣
500萬元以下罰金。
附表：
編號 告訴人 詐騙方式 受騙金額 證據出處 1 賴雅嵐 詐欺集團成員於110年10月8日17時41分許起，先後偽為恩娜末兒網拍、富邦信用卡客服人員撥打電話向賴雅嵐佯以多刷一筆消費可退款，及個資遭冒用須轉入資金測試為由，致賴雅嵐陷於錯誤於右列時間轉帳至臺銀帳戶。 110年10月10日15時36分起至15時43分許陸續轉帳30,000元、30,000元、29,985元，共89,985元 臺銀帳戶交易明細（警卷第48頁）  2 林育琪 詐欺集團成員於110年10月10日16時33分許，偽為電商業者客服人員撥打電話向林育琪佯以送貨人員操作錯誤，須操作轉帳匯款解除錯誤設定為由，致林育琪陷於錯誤於右列時間轉帳至臺銀帳戶。 110年10月10日17時許轉帳49,999元 ⑴網路銀行交易紀錄截圖（併偵卷第25頁） ⑵臺銀帳戶交易明細（併偵卷第61頁）　 
卷宗簡稱對照表（僅列本判決引用之卷宗，其餘未引用之卷宗不
予贅列）：
卷宗名稱（簡稱） 1.虎尾分局雲警虎偵字第1101002586號（警卷） 2.橋頭地檢署111年度偵字第7320號（併偵卷）  3.本院111年度金簡上字第40號（金簡上卷）